最高法院刑事判決　　　　　　　　　　　　　　　九十三年度台上字第三一四九號
　　上　訴　人　甲○○
　　選任辯護人　許文彬律師
右上訴人因毒品危害防制條例案件，不服台灣高等法院中華民國九十三年三月二日第
二審判決（九十二年度上重訴字第八六號，起訴案號：台灣桃園地方法院檢察署九十
二年度偵字第四三八號），提起上訴，本院判決如左：
    主  文
上訴駁回。
    理  由
本件原判決認定：上訴人即被告甲○○明知海洛因為毒品危害防制條例所規定之第一
級毒品，不得非法持有、運輸及販賣，亦屬懲治走私條例所規定未經許可不得私運來
台之管制物品。竟與真實姓名、年籍均不詳綽號「阿牛」之成年男子基於運輸管制物
品第一級毒品海洛因進口之共同犯意聯絡，於民國九十一年十二月二十三日十七時許
，在中國大陸廣東省廣州市珠海拱北關，由該名綽號「阿牛」之成年男子交付以「涼
」包裝袋包裝，內含第一級毒品海洛因淨重一四○一．九四公克（包裝重二三．四
五公克）之水果酥、鳳梨酥禮盒四包後，甲○○即將上開內含毒品海洛因之水果酥、
鳳梨酥禮盒四包，藏放於其所有之行李箱內，並先由中國大陸廣東省珠海搭機飛往澳
門，再由澳門搭乘澳門航空公司編號ＮＸ｜六二六號班機飛抵入境桃園中正機場，該
行李箱則隨機託運入境，而以此方式將上開屬管制物品之第一級毒品海洛因運輸及私
運進口我國境內。嗣於當日二十二時二十分許，甲○○在桃園中正國際機場第一航廈
入境室提領前開行李箱時，為財政部台北關稅局稽查組人員在第十一號紅線檢查檯，
查獲甲○○託運之行李內以「涼禮盒」包裝袋包裝之水果酥、鳳梨酥禮盒中夾藏呈
磚形之第一級毒品海洛因三十六小包，並扣得該第一級毒品海洛因淨重一四○一．九
四公克（包裝重二三．四五公克），及該名綽號「阿牛」之成年男子所有供犯本件運
輸毒品罪所用之「涼」糖果包裝袋四個及內包裝小塑膠袋三十六個及「水果酥」、
「鳳梨酥」紙標籤各十八個等物，因而查悉上情。係以上開事實，業據上訴人甲○○
坦承於右揭時、地，自大陸地區攜帶上開裝有海洛因三十六塊之禮盒搭機進入台灣之
事實不諱，並有證人即上訴人任職之小夜城夜總會主任郭統忠、財政部台北關稅局稽
查組人員李家恆等人之證詞，及扣案之第一級毒品海洛因、供改裝本件所運輸毒品使
用之「涼」糖果包裝袋四個、內包裝小塑膠袋三十六個、「水果酥」、「鳳梨酥」
紙標籤各十八個，毒品照片，及卷附法務部調查局鑑驗前開於九十一年十二月二十三
日自上訴人所託運之行李中所扣得之磚形白色物品三十六塊，均含第一級毒品海洛因
成分，合計淨重一四○一．九四公克，包裝重二三．四五公克，純度19﹪，純質淨重
二六六．三七公克之法務部調查局九十二年一月二十八日所出具之調科壹字第○八○
○○六○二八號鑑定通知書、甲○○入出境資料等可資為證。並說明上訴人於法務部
調查局桃園調查站時承認九十一年十二月二十三日二十二時二十分許，由澳門搭乘澳
門航空公司編號ＮＸ｜六二六號班機入境桃園中正機場時，被台北關稅局海關關員在
伊託運行李內查獲海洛因毒品，海洛因毒品係伊幫人夾帶闖關，被台北關稅局海關關
員查獲之毒品，扣案之鳳梨酥等之包裝袋係作為偽裝夾藏海洛因之用等語。徵之運毒
者將毒品綁縛於身體或藏匿在行李箱內用以矇混通關，乃為國際販毒集團常用之運輸
毒品方式，且查緝毒品走私進口係政府一貫之政策，進出關亦有警語，且屢有破獲，
並在電視、報紙等媒體上多有報導，再由機場海關所查獲之走私海洛因外型不乏為磚
塊形。因此，在電視、報紙等媒體上時有「海洛因磚」之用語，而上訴人有多次出國
紀錄，亦自承伊出國至韓國跑單幫從事成衣生意等，證人即上訴人任職之小夜城夜總
會之主任郭統忠亦證稱：我知道他（指被告）有去韓國拿衣服、酒、香菇等拿回來賣
等語，上訴人既多次進出國際機場，就海關防制查緝走私、運輸毒品之情況實難諉為
不知。且上訴人於法務部調查局桃園調查站時供稱：「（問：你如何走私夾帶海洛因
毒品入境？）我今（二十三）日在大陸珠海市拱北關口準備返台前，有一位台灣籍綽
號『阿牛』者與我搭訕，詢問我是否即將返台，當我表示肯定之意後，渠乃拜託我將
四包鳳梨酥、涼凍包裝之禮盒帶回台灣送朋友，渠表示當我入境中正機場出關後，自
然會有人找我拿回前開四包禮盒，我看外表確為糖果禮盒不疑有他，乃將該四包鳳梨
酥、涼凍包裝之東西帶回台灣，入境中正機場即被海關官員查獲，惟我不知道前開四
包東西係海洛因毒品，且沒有索取任何代價；「（問：你夾帶海洛因毒品入境，係要
交予何人？如何聯絡？）綽號『阿牛』者向我表示，當我入境中正機場出關後，會有
一位綽號『小胖』者來找我拿取前開四包毒品，惟我不認識綽號『阿牛』者及知悉渠
相關資料，亦不清楚綽號『小胖』者如何來找我」等語，並於偵查、審理中為相同之
陳述。然扣案之前開毒品其淨重數量高達一千四百餘公克，其價值自屬不菲，而該名
綽號「阿牛」之成年男子豈會任意將價值高達數千萬元之毒品交予素不相識之上訴人
攜帶　又上訴人經常出入國境，竟未具任何戒心，無償願為無故前來搭訕之陌生人攜
帶不明物品入境台灣　凡此均與常情有違，顯見上訴人前開所供伊不認識綽號「阿牛
」之人等語，與事實有間，尚難遽信。再前開四包「涼禮盒」自外觀上來看，其價
值不高，且得以經由郵寄託運之方式合法輸入台灣，而綽號「阿牛」之人竟在機場內
藉故與上訴人攀談，並託帶上開「涼禮盒」入境，已與常情不符，況佐以上訴人上
開所供，堪認該名綽號「阿牛」之男子既未與上訴人約定至台灣後要將該四包「涼
」包裝之禮盒送往何地點，由何人簽收，僅係表示到中正機場出關後自然會有人在入
境大廳找伊拿回該四包禮盒，顯見該名綽號「阿牛」男子不願意讓接貨的人及其住處
有曝光之機會，此與一般託人攜帶物品之常情有違，而上訴人願意為「阿牛」之人夾
藏毒品海洛因入境，必與其有所溝通，始知入境後要交予何人，足見上訴人於受託當
時明知「涼禮盒」藏有毒品海洛因。雖上訴人稱並無代價，惟運輸、走私毒品，並
不以有獲得報酬或代價為法定之構成要件，故上訴人雖稱無代價，亦不影響本件犯罪
之成立。再上訴人與綽號「阿牛」之成年男子就夾藏毒品入境一事有所溝通，且於前
揭時、地交付上開第一級毒品海洛因運輸及私運進口我國境內，則其與綽號「阿牛」
之成年男子間，就上開犯行，有犯意聯絡與行為分擔一節，應堪認定。至證人即財政
部台北關稅局稽查組人員李家恆雖於第一審證稱：查獲當時並無注意上訴人之神情是
否有異，從前開禮盒之外表尚無法看出為何物，與市售之禮盒無異，事後有用毒品檢
測器檢驗有毒品反應才請上訴人去做筆錄等語，然因一般運毒者，為規避海關之稽查
，必將夾藏之物改裝成與市售之禮盒一樣，以免引人懷疑，用以矇混通關，因之，證
人李家恆前開證詞尚無法作為上訴人不知禮盒內夾藏有海洛因之有利認定依據。另證
人即上訴人任職小夜城夜總會之主任郭統忠雖於第一審證稱：「（問：與證人何關係
？）同事，被告在店內任服務生，工作十二、三年，底薪一萬元，其餘再加上小費，
我擔任被告主任，我知道他有去韓國拿衣服、酒、香菇等拿回來賣，他目前與我同住
一棟」；「（問：被告平時做何消遣？）只在附近唱歌」等語，然證人郭統忠既為上
訴人多年之同事，其二人間情誼自篤，所述上訴人平日之生活工作情形，亦與上訴人
有無運輸、走私毒品之構成要件無涉，是不得據證人郭統忠之證詞即為有利上訴人之
認定。另上訴人於案發當日經採尿送驗結果，並未呈任何毒品陽性反應，有法務部調
查局出具之檢驗通知書乙紙附卷可參，足認上訴人本身於案發時採尿前九十六小時內
並無施用毒品之情。然按運輸、走私第一級毒品，僅須行為人有運輸、走私第一級毒
品之行為即足當之，並不以行為人亦有施用毒品行為為其構成要件，是上訴人所稱：
其未曾施用毒品，亦不影響本件犯罪之成立，為其所憑之證據及認定之理由。而以上
訴人否認有運輸第一級毒品之犯行，並辯稱：伊確實不知「阿牛」所託之禮盒內含有
海洛因，不曉得是毒品，伊並無運送第一級毒品之故意，亦無私運管制物品，伊僅為
「阿牛」利用之工具，又伊自七十七年間起，即在台北市○○路一八五號二樓小夜城
夜總會擔任服務生一職，平日除有正當工作外，且就業狀況亦相當穩定，十數年如一
日，而如此穩定之就業情形，豈是心存運送毒品謀利之人，所能有之現象？伊日常生
活之開銷相當簡約，交友亦非常單純，而本件遭台北關稅局查獲由「阿牛」委託伊攜
帶返台之禮盒中所夾藏之海洛因，誠如原判決所言「價值自屬不菲」，如伊明知該禮
盒中藏有海洛因，豈有未獲得豐厚報酬之理？伊如有運輸毒品之管道，並有運送毒品
之舉，實無因收入微薄而開銷簡約之可能。伊於案發當時接受海關關員詢問時，神情
泰若，並無異樣，倘伊真有運送第一級毒品之行為，涉犯如此重大之罪嫌，於獲得交
保後，豈能不畏罪潛逃云云，無非事後避重就輕卸責之詞，不足採信，已依調查所得
心證詳予指駁。並以懲治走私條例第十二條明定：自大陸地區私運物品進入台灣地區
，以私運物品進口論；及海洛因為毒品危害防制條例第二條第二項第一款所稱之第一
級毒品，亦為行政院依據懲治走私條例第二條第四項公告之「懲治走私條例公告管制
物品項目及其數額」，其中甲項管制進出口物品第四款所列之毒品。因認上訴人私自
運輸管制進出口之第一級毒品海洛因入境台灣之所為，係犯懲治走私條例第二條第一
項之私運管制物品進口逾公告數額罪及毒品危害防制條例第四條第一項之運輸第一級
毒品罪。其持有第一級毒品海洛因之低度行為，應為運輸之高度行為吸收，不另論罪
。上訴人行為後，毒品危害防制條例已於九十二年七月九日經總統華總一義字第○九
二○○一二一九三○號令修正公布全文三十六條，並定於九十三年一月九日施行生效
，上訴人所犯毒品危害防制條例第四條第一項之運輸第一級毒品罪，新舊法之法定刑
度完全相同，應依刑法第二條第一項前段之從新規定，適用裁判時之法律。上訴人與
該真實姓名、年籍均不詳、綽號「阿牛」之成年男子間，就上開犯行，有犯意聯絡與
行為分擔，為共同正犯，雖上訴人稱綽號「阿牛」者表示會有一位綽號「小胖」者來
找其拿取前開之毒品等，惟被告所述之小胖，並無確切之事證足以證明該小胖與之就
前揭運輸、走私毒品入境有何犯意聯絡及行為分擔之情形，尚難認小胖與上訴人就前
揭犯行，有犯意聯絡及行為分擔。上訴人以一行為同時觸犯前開運輸第一級毒品罪、
私運管制物品進口罪，為想像競合犯，應依刑法第五十五條規定從一重之運輸第一級
毒品罪處斷。乃撤銷第一審之不當判決，並審酌上訴人無前科紀錄，品行尚佳，然年
輕力壯卻不思上進，無視海洛因私運進入台灣，將造成國人身心健康產生鉅大危害，
竟利用往來大陸與台灣旅遊之便，將上開扣案之數量、價值均甚鉅之海洛因私運進入
台灣，所為非是，其惡性實屬重大，及衡其犯罪動機、目的、手段，犯罪所生之損害
甚鉅，及其犯後並無悔意之態度等一切情狀，適用上開法條及毒品危害防制條例第十
八條第一項前段、第十九條第一項前段，刑法第十一條前段、第二十八條、第三十七
條第一項，論上訴人以共同運輸第一級毒品罪，判處無期徒刑，褫奪公權終身。扣案
之第一級毒品海洛因三十六小包，合計淨重一四○一．九四公克、純度19％，純質淨
重二六六．三七公克，均係上訴人所運輸之毒品，應依毒品危害防制條例第十八條第
一項前段規定，宣告沒收銷燬之；又包裝重二三．四五公克、「涼」糖果包裝袋四
個、內包裝小塑膠袋三十六個及「水果酥」、「鳳梨酥」紙標籤各十八個，為共犯即
綽號「阿牛」之成年男子所有，業據上訴人供明在卷，並係供犯本件運輸毒品罪所用
之物，應依同條例第十九條第一項前段之規定，併予宣告沒收，經核於法尚無違誤。
上訴人於第一審法院訊問時雖稱：當初「阿牛」有留電話，伊交與調查局人員云云，
然據其稱「阿牛」所留之電話號碼為大陸之手機號碼（詳第一審卷第三十一頁反面）
，且依其所供係與「阿牛」者在中國大陸廣東省廣州市珠海拱北關見面時，由「阿牛
」交付扣案物品由伊攜帶入境，而於入境時即為海關查獲，則其與「阿牛」之人有無
以該支大陸手機電話號碼聯絡，實無礙原判決為本件事實之認定，則原審縱未為調查
或說明，既於全案情節及原判決主旨不生影響，即不得指其有刑事訴訟法第三百七十
九條第十款之違法。上訴意旨仍以上訴人不知「阿牛」所託帶禮盒內裝有海洛因毒品
，上訴人係疏於注意，未予細查，僅係過失而已；原判決未說明上訴人如何「明知」
是海洛因，而與「阿牛」共犯，且未認定上訴人之行為屬刑法第十三條之直接故意，
間接故意或屬刑法第十四條第二項之疏虞過失；原審未調查上訴人所稱之「阿牛」之
電話號碼是否屬實，及該電話之通聯紀錄，以究明上訴人與「阿牛」者有無聯絡或「
阿牛」與何人聯絡，而指摘原判決有理由未備、應於審判期日調查之證據未予調查之
違法云云，然稽之國際販賣之流程，運輸乃極其重要之一環，毒裊為達成隱密安全之
運輸目的，必先覓妥確實可靠之「交通」（運毒者），告知毒品運送之方式、抵達目
的地之後與接手者連絡之方法，方足竟其功，此乃事理所當然。上訴意旨，就原判決
所為論斷，究竟如何違背經驗法則、論理法則，並未具體指明。僅就原審採證職權之
行使及原判決已經說明之事項，專執己見，漫事指摘，均難謂為有理由，其上訴應予
以駁回。
據上論結，應依刑事訴訟法第三百九十六條第一項，判決如主文。
中　　　華　　　民　　　國　　九十三　　年　　　六　　　月　　 十八 　　日
                              最高法院刑事第九庭
                                  審判長法官  林　增　福
                                        法官  邵　燕　玲
                                        法官  陳　世　雄
                                        法官  惠　光　霞
                                        法官  池　啟　明
      右正本證明與原本無異
                                              書  記  官
中　　　華　　　民　　　國　　九十三　　年　　　六　　　月　　二十八　　日
                                                                     ｒ
